臺灣板橋地方法院民事判決　　　　　　　96年度訴字第1036號
原　　　告　甲○○
　　　　　　丁○○
共　　　同
訴訟代理人　乙○○
被　　　告　丙○○
上列當事人間請求侵權行為損害賠償事件，原告提起刑事附帶民
事訴訟，經本院刑事庭裁定移送前來（95年度交簡附民字第113
號），本院於民國96年9 月27日言詞辯論終結，判決如下：
    主  文
被告應依序分別給付原告甲○○、丁○○各新台幣壹拾壹萬陸仟
壹佰陸拾柒元、新台幣拾捌萬伍仟壹佰肆拾伍元，及均自民國
九十五年十二月八日起至清償日止，按年息百分之五計算之利息
。
原告其餘之訴駁回。
訴訟費用由被告負擔二分之一，餘由原告負擔。
本判決第一項得假執行。
原告其餘假執行之聲請駁回。
    事實及理由
一、被告經合法通知，未於言詞辯論期日到場，核無民事訴訟法
    第386 條所列各款情形，爰依原告之聲請，由其一造辯論而
    為判決。
二、原告起訴主張：
（二）按因故意或過失，不法侵害他人之權利者，負損害賠償責
      任。不法侵害他人之身體或健康者，對於被害人因此喪失
      或減少勞動能力或增加生活上之需要時，應負損害賠償責
      任。民法第184 條第1 項前段、第193 條第1 項分別定有
      明文。經參照道路交通事故調查報告表，被告因業務過失
      致傷害之事實，事屬明確，被告自應負損害賠償責任。
（三）原告甲○○支出之費用如下，共計190,367元：
    1.醫療費用：48,767元。
    2.車資：2,600元（5公里，計算式：130*2*10天）。
    3.看護費：30,000元（計算式：2000元*15天）。
    4.修車費：8,000 元。
    5.衣褲損毀：500元。
    6.安全帽：500元。
    7.精神慰撫金：100,000元。
（四）原告丁○○支出之費用如下，共計627,777元：
    1.醫療費用：新台幣（下同）77,946元（含柺杖1,000 元）
      。
    2.車資：33,280元（5公里，計算式：130*2*128天）。
    3.看護費：60,000元（計算式：2000元*30天）。
    4.後續復健：1 年共136,552元（計算式：52* 《776+370*5
      》）。
    5.後續車資：1年共81,120元（計算式：130*2*52*6）
    6.後續醫療：1 年後取出鋼釘，參考第1 次手術金額為
      27,879 元。
    7.衣褲損毀：500元。
    8.鈣片等營養品：10,000元。
    9.安全帽：500元。
   10.精神慰撫金：200,000元。
（五）聲明：被告應依序各給付原告甲○○190,367 元、原告丁
      ○○627,777 元，及均自起訴狀繕本送達之翌日起至清償
      日止，按年息5 ﹪計算之利息，並陳明願供擔保請准宣告
      假執行。
三、被告未於言詞辯論期日到場，亦未提出書狀作何聲明或陳述
    。
四、查原告甲○○主張於上開時地騎乘重機車附載原告丁○○，
    遭以駕駛計程車為業之被告駕駛營業用小客車撞擊，致原告
    甲○○受有腦震盪後徵候群之傷害，原告丁○○受有右側腳
    踝骨折、右側第五蹠股骨折、右足擦傷及右胸挫傷等傷害，
    而被告本應注意轉彎車應讓直行車先行，且應注意車前狀況
    ，隨時採取必要安全措施，惟依當時情形又無不能注意之情
    事，竟疏於注意，未禮讓對向來車致車禍發生等情，業據提
    出財團法人亞東紀念醫院（下稱亞東醫院）診斷證明書為證
    ，並有道路交通事故調查報告表、道路交通事故現場圖、調
    查筆錄及現場照片附於本院95年度交簡字第1321號刑事卷可
    稽，而被告因本件業務過失傷害之行為，亦經本院刑事庭以
    95年度交簡字第1321號刑事判決3 月確定，有上開刑事判決
    書1份在卷可參，被告則未到庭亦未提出書狀爭執，是原告
    此部分之主張，堪信為真實，則原告主張被告有過失傷害其
    等身體之侵權行為，即堪信為真實。
五、按因故意或過失，不法侵害他人之權利者，負損害賠償責任
    。不法侵害他人之身體或健康者，對於被害人因此喪失或減
    少勞動能力或增加生活上之需要時，應負損害賠償責任。不
    法侵害他人之身體、健康、名譽、自由、信用、隱私、貞操
    ，或不法侵害其他人格法益而情節重大者，被害人雖非財產
    上之損害，亦得請求賠償相當之金額。民法第184 條第1 項
    前段、第193 條第1 項、第195 條第1 項前段著有規定。本
    件被告過失不法侵害原告等之權利，業如前述，原告依據上
    開規定，請求被告負損害賠償之責，洵屬正當。茲就原告等
    所請求項目及金額，分述如下：
（一）原告甲○○部分：
    1.醫療費用：
      原告甲○○主張其因本件支出醫療費用48,767元等語，業
      據提出醫療費用單據1 份為證，被告則未到庭亦未提出書
      狀爭執，堪信原告此部分之主張為實，應予准許。
    2.車資：
      原告甲○○主張其因本件支出車資2,600 元（5 公里，計
      算式：130*2*10天）等語，經核原告甲○○居住之處所與
      就診醫院之距離及其就診之次數等情，尚無不合，被告則
      未到庭亦未提出書狀爭執，堪信原告此部分之主張為實，
      應予准許。
    3.看護費：
      原告甲○○主張其因本件支出看護費30,000元（計算式：
      2000元*15 天）等語，經本院向亞東醫院函詢之結果，該
      院函覆原告甲○○自95年2 月19日前往該院急診，95年2
      月20日至同年月25日住院，據病歷記載原告甲○○出院時
      ，四肢肌力正常，意識清醒等情，有亞東醫院96年9 月14
      日亞歷字第0966410565號函1 份附卷可參，是原告甲○○
      於住院7 日期間確需人看護照顧，而原告甲○○請求每日
      2,000 元之看護費用，核與目前看護費用之行情相當，故
      原告甲○○請求住院期間之看護費用於14,000元（$2,000
      ×7 日＝14,000/ 元）範圍內，為有理由，應予准許，逾
      上開數額之請求，復無其他證據可資證明原告甲○○確有
      無法自理起居而須他人照顧之必要，自不應准許。
    4.修車費：
      原告甲○○主張其因本件支出修車費8,000 元等語，業據
      提出估價單及照片為證，而按因故意或過失，不法侵害他
      人之權利者，負損害賠償責任，又不法毀損他人之物者，
      應向被害人賠償其物因毀損所減少之價額，民法第184 條
      第1 項前段、第196 條分別定有明文。本件原告甲○○主
      張因被告上開過失行為，致所有之機車毀損，被告則未到
      庭亦未提出書狀爭執，自堪信原告甲○○主張其所有之機
      車因本事故而毀損為真實。而查，原告另主張其所有之機
      車毀損，經估價修復費用為8,000 元等語，惟依行政院頒
      布固定資產耐用年數表及固定資產折舊率之規定，機器腳
      踏車之耐用年數為3 年，依定率遞減法每年折舊千分之
      536 ，其最後1 年之折舊額，加歷年折舊額累計額，其總
      和不得超過該資產成本原額之10分之9 ，則原告甲○○所
      有系爭受損車輛出廠年月係1998年2 月，此經本院依職權
      調閱上開機車車籍資料1 件可按，是算至95年2 月16日本
      件車禍發生時，系爭車輛使用期間已有8 年，而本件機車
      之修理，既以新零件更換被損害之舊零件，則原告甲○○
      以修理費作為損害賠償之依據時，自應將零件折舊部分予
      以扣除。從而，本件機車領照迄本件事故發生日依上述之
      說明已逾其耐用年限，該車更換零件部分之折舊額應以資
      產成本10分之9 即8,000 計（8,000 ×0.9 ＝7,200） ，
      扣除折舊後之零件修理費為800 元（80,000－7,200 ＝80
      0） ，原告甲○○得請求賠償之機車修理費用為800 元，
      逾此金額之請求，不應准許。
    5.衣褲損毀：
      原告甲○○主張其因本件事故造成衣褲損毀而支出500 元
      等語，惟依民事訴訟法第277 條之規定，原告就此部分之
      請求，既未提出任何單據舉證以實其說，故其此部分之請
      求，即非有據，應予駁回。
    6.安全帽：
      原告甲○○主張其因本件事故造成安全損毀而支出500 元
      等語，惟依民事訴訟法第277 條之規定，原告就此部分之
      請求，既未提出任何單據舉證以實其說，故其此部分之請
      求，即非有據，應予駁回。
    7.精神慰撫金：
      原告甲○○主張其因本件事故精神受有損害，而請求精神
      慰撫金100,000 元等語，則查，按非財產上之損害賠償，
      應以實際加害之情形、被害人所受精神上痛苦之程度、賠
      償權利人之身分地位、經濟能力，並斟酌賠償義務人之經
      濟狀況、可歸責之程度等定之。經查，本院審酌兩造之教
      育程度、工作狀況及原告甲○○因本件車禍所造成之身體
      傷害，被告之過失程度即迄未與原告達成和解賠償損害等
      一切情狀，認原告甲○○得請求之金額以50,000元為適當
      ，超逾部分，則不予准許。
    8.綜上，原告甲○○主張之費用共計11,6167 元，為有理由
      ，應予准許，逾此範圍部分，不應准許。
（二）原告丁○○部分：
    1.醫療費用：
      原告丁○○主張其因本件支出醫療費用77,946元等語，業
      據提出醫療費用單據1 份為證，被告則未到庭亦未提出書
      狀爭執，堪信原告此部分之主張為實，應予准許。
    2.車資：
      原告丁○○主張其因本件支出車資33,280元（5 公里，計
      算式：130*2*128 天）等語，經核原告丁○○居住之處所
      與就診醫院之距離及其就診之次數等情，尚無不合，被告
      則未到庭亦未提出書狀爭執，堪信原告此部分之主張為實
      ，應予准許。
    3.看護費：
      原告丁○○主張其因本件支出看護費60,000元（計算式：
      2000元*30 天）等語，經本院向亞東醫院函詢之結果，該
      院函覆原告丁○○住院期間約2 周需人看護等情，有亞東
      醫院96年9 月14日亞歷字第0966410565號函1 份附卷可參
      ，是原告丁○○於住院14日期間確需人看護照顧，而原告
      丁○○請求每日2,000 元之看護費用，核與目前看護費用
      之行情相當，故原告甲○○請求住院期間之看護費用於
      28,000元（$2,000×14日＝28,000/ 元）範圍內，為有理
      由，應予准許，逾上開數額之請求，復無其他證據可資證
      明原告丁○○確有無法自理起居而須他人照顧之必要，自
      不應准許。
    4.後續復健：
      原告丁○○主張其因本件事故後續復健1年需支出共136,
      552 元（計算式：52* 《776+370*5 》）等語，經本院向
      亞東醫院函詢之結果，該院函覆原告丁○○確宜接受復健
      1 年，其費用1 周健保自負額為710 元，有上開亞東醫院
      函1 份附卷可稽，是原告丁○○請求後續復健1 年之費用
      於36,920元（52周×710 元＝36,920/ 元）範圍內，為有
      理由，應予准許，逾上開數額之請求，尚難准許。
    5.後續車資：
      原告丁○○主張其因本件事故之後續復健1 年需支出後續
      車資1 年共81,120元（計算式：130*2*52*6）等語，經核
      原告丁○○居住之處所與就診醫院之距離及其就診之次數
      等情，尚無不合，被告則未到庭亦未提出書狀爭執，堪信
      原告此部分之主張為實，應予准許。
    6.後續醫療：
      原告丁○○主張其因本件事故於後續醫療1 年後取出鋼釘
      ，參考第1 次手術金額為27,879元等語，業據提出醫療費
      用單據1 份為證，被告則未到庭亦未提出書狀爭執，堪信
      原告此部分之主張為實，應予准許。
    7.衣褲損毀：
      原告丁○○主張其因本件事故造成衣褲損毀而支出500 元
      等語，惟依民事訴訟法第277 條之規定，原告就此部分之
      請求，既未提出任何單據舉證以實其說，故其此部分之請
      求，即非有據，應予駁回。
    8.安全帽：
      原告丁○○主張其因本件事故造成安全損毀而支出500 元
      等語，惟依民事訴訟法第277 條之規定，原告就此部分之
      請求，既未提出任何單據舉證以實其說，故其此部分之請
      求，即非有據，應予駁回。
    9.鈣片等營養品：
      原告丁○○主張其因本件事故而支出鈣片等營養品費用10
      ,000 元等 語，惟依民事訴訟法第277 條之規定，原告就
      此部分之請求，既未提出任何單據舉證以實其說，故其此
      部分之請求，即非有據，應予駁回。
   10.精神慰撫金
      原告丁○○主張其因本件事故精神受有損害，而請求精神
      慰撫金200,000 元等語，則查，按非財產上之損害賠償，
      應以實際加害之情形、被害人所受精神上痛苦之程度、賠
      償權利人之身分地位、經濟能力，並斟酌賠償義務人之經
      濟狀況、可歸責之程度等定之。經查，本院審酌兩造之教
      育程度、工作狀況及原告丁○○因本件車禍所造成之身體
      傷害，被告之過失程度即迄未與原告達成和解賠償損害等
      一切情狀，認原告甲○○得請求之金額以100,000 元為適
      當，超逾部分，則不予准許。
   11.綜上，原告丁○○主張之費用共計385,145 元，為有理由
      ，應予准許，逾此範圍部分，不應准許。
六、從而，原告甲○○、丁○○依據侵權行為法律關係，請求被
    告依序各給付11,6167 元、385,145 元及自起訴狀繕本送達
    翌日即95年12 月8日（見附民卷第106 頁）起至清償日止，
    按年息5%計算之法定遲延利息之部分，為有理由，應予准許
    ，逾此金額之請求，不應准許。
七、本件判決所命給付之金額未逾500,000 元之判決，依民事訴
    訟法第389 條第1 項第5 款之規定，爰依職權宣告假執行。
    至原告敗訴部分，其等假執行之聲請已失所附麗，應併予駁
    回。
八、據上論結，本件原告之訴一部為有理由，一部為無理由，依
    民事訴訟法第385 條第1 項、第79條、第389 條第1 項第5
    款，判決如主文。
中　　華　　民　　國　　96　　年　　10　　月　　17　　日
                  民事第三庭    法　官　邱靜琪
以上正本，係照原本作成。
如對本判決上訴，須於判決送達後20日內向本院提出上訴狀
中　　華　　民　　國　　96　　年　　10　　月　　17　　日
                                書記官　白俊傑
